臺灣士林地方法院刑事裁定　　　　　　　 96年度聲字第908號
聲　請　人
即　被　告　甲○○
選任辯護人　蔡欽源律師
　　　　　　鄭秀惠律師
　　　　　　黃曉妍律師
上列聲請人即被告因違反貪污治罪條例等案件（96年度矚重訴字
第1 號），聲請解除被告民國96年10月26日起至10月28日止限制
出境之處分，本院裁定如下：
    主  文
聲請駁回。
    理  由
一、聲請意旨略以：
(一)被告甲○○擬代表臺灣於96年10月26日前往韓國，參與韓國
    美術史學會於96年10月27日全日召開之「18世紀東亞山水畫
    的性格與關係國際學術研討會」，此為國際極重要之研討會
    ，攸關國家學術能見度之拓展，並促進各國之文化交流，事
    涉國家公益；且該學術研討會召開期日與業經排定之準備程
    序期日並無重疊衝突之處，因此無礙被告之出庭與本案之審
    理，請審酌比例原則後，函入出國及移民署解除被告於96年
    10月26日至96年10月28日等3 日出境之限制，以兼顧國家公
    益及本案準備程序、審理期間管制被告出境必要性之要件。
(二)被告並無逃亡或有事實足認有逃亡之虞等情事：查被告及家
    人均僅持有中華民國臺灣護照，並無取得其他國家之國籍或
    持有護照，且於國內固定住居於臺北市中山區○○○路85巷
    1 號住所。被告之配偶及兩位兒子均與被告一同住居於該住
    所，被告之資產亦在臺灣；再者，被告擬前往之韓國，亦無
    任何親屬居住當地，若有必要，亦請函詢相關主管機關查證
    即知，被告實無逃亡或有事實足認有逃亡之虞等情事。為證
    明被告確實願遵期到庭應詢之決心，且絕無逃亡國外之意圖
    ，被告自願將護照交由鈞院或鈞院指定之機關保管，以泯除
    檢察官之疑慮。
(三)本件檢察官起訴事實前經鈞院及臺灣高等法院審理後，已認
    定被告涉案單純，並無羈押之必要，諭知具保新台幣（下同
    ）50萬元，已足確保追訴、審判或執行之實施，並無限制出
    境之必要：按為進行追訴、審判或執行，刑事訴訟法第101
    條至第121 條分別規定保全證據外，尚有保全被告到庭接受
    審判或執行之相關規定，至保全之方法則依其情節輕重分別
    有羈押具保責付及限制住居等措施相應。經查，本案檢察官
    起訴之犯罪事實實際上與起訴前向鈞院聲請羈押之犯罪事實
    相同，而就檢察官指述之犯罪事實已經鈞院及臺灣高等法院
    歷次審理後，多次再三表明本案檢察官絕大多數指述被告所
    涉案情並無犯罪嫌疑，縱或有之，其涉案亦極單純，是以最
    後裁定50萬元具保即足為確保追訴、審判或執行之實施，故
    當時即已裁定無限制出境之必要，足認被告並無出境或滯留
    他國不歸之情形，亦徵解除被告於96年10月26日至96年10月
    28日等3 日出境之限制，不致影響訴訟程序之進行至明。
(四)綜上，爰聲請解除被告於96年10月26日至96年10月28日等3
    日出境之限制。
二、按保全被告到庭之方法，依情節輕重分別有羈押、具保、責
    付及限制住居等，羈押為最嚴重之手段，具保、責付、限制
    住居則係輕微之手段，惟俱屬對人之強制處分；所謂限制被
    告出境，僅在限制被告應居住於我國領土範圍內，不得擅自
    出國，俾便於訴訟程序之進行，較之限制居住於某市某縣某
    鄉某村，其居住之範圍更為廣闊，是「限制出境」與「限制
    住居」名稱雖有不同，然「限制出境」仍屬「限制住居」之
    處分（最高法院85年度台抗字第409 號裁定意旨參照）。再
    者，因限制住居、限制出境乃僅在保全刑事偵查、審判、執
    行之順利進行，屬於刑事訴訟之保全程序，並非在確定被告
    對於本案是否應該負擔罪責與是否應科處刑罰之問題，是依
    卷內證據，倘被告犯罪嫌疑重大，確有出境滯留國外不歸而
    逃亡之可能性存在，自足影響審判之進行或刑罰之執行，依
    法得為必要之限制出境強制處分，以確保被告到庭接受審判
    或執行。
三、查被告甲○○被訴貪污治罪條例第6 條第1 項第4 款之圖利
    罪嫌、第4 條第1 項第3 款之經辦公用工程浮報價額罪嫌，
    前屢經檢察官就其涉入有關「國立故宮博物院正館公共空間
    、展覽動線調整及周邊環境改善工程（下稱：正館工程）涉
    嫌圖利羅興華建築師事務所」、「國立故宮博物院正館公共
    空間、展覽動線調整及周邊環境改善暨建築耐震補強工程之
    水土保持涉嫌圖利羅興華建築師事務所」、「國立故宮博物
    院正館建築耐震補強工程監造招標涉嫌圖利佳泰工程顧問公
    司」、「故宮博物院正館展示櫃及展示櫃燈光工程涉嫌圖利
    祐明實業有限公司」等部分之犯罪嫌疑事實聲請羈押，先經
    本院以96年度聲羈字第189 號駁回羈押聲請，命以新台幣10
    0 萬元具保；檢察官抗告後，則經臺灣高等法院以96年度抗
    字第611 號裁定撤銷原裁定，發回本院，再經本院以96年度
    聲羈更字第3 號裁定駁回羈押聲請，改命以50萬元具保；檢
    察官抗告後，另為臺灣高等法院以96年度抗字第709 號裁定
    駁回抗告，分別有上開裁定附卷可稽，仍認被告甲○○就「
    耐震工程監造招標涉嫌圖利佳泰公司部分」，犯罪嫌疑重大
    。而被告甲○○經本院訊問後，亦認依現存卷證資料，涉犯
    貪污治罪條例罪嫌，嫌疑確非輕微；而其斯時身為國立故宮
    博物院副院長，負責國立故宮博物院辦理採購及工程發包之
    主管決行業務，就起訴書所載各部分之犯罪嫌疑事實均居於
    決策地位，共同被告薛飛源且經檢察官針對「國立故宮博物
    院正館公共空間、展覽動線調整及周邊環境改善工程（下稱
    ：正館工程）涉嫌圖利羅興華建築師事務所」部分之犯罪嫌
    疑事實聲請羈押，由本院以96年度聲羈字第153 、154 號裁
    定准予羈押並禁止接見通信，再據本院以96年度偵聲字第92
    號裁定延長羈押期間2 月，迄案經起訴繫屬本院後，始據本
    院命以新台幣100 萬元具保，則亦堪認被告甲○○涉案情節
    確實尚待調查、釐清。被告甲○○雖已排定行程受邀前往韓
    國，參與「18世紀東亞山水畫的性格與關係國際學術研討會
    」，被告如係此一論文研討會重要論文發表人，當非不得以
    視訊或由他人代為宣讀、發表之方式代之，以求兩全；況審
    酌被告涉犯之上開罪嫌，核屬重罪，相對於其他輕罪而言，
    由於被告可能期待的刑罰制裁較為嚴厲，逃避制裁之犯險誘
    因經驗上亦大為增加，因此，非採相當限制其等基本權利之
    手段，不足以確保審判之進行。而被告既取得國外知名大學
    以上學歷，有能力在國境以外住居甚或謀職，僅以具保方式
    ，不足以完全排除被告出境後滯留國外不歸之可能性；此一
    風險既不能全然排除，本院基於保全審判進行、調查證據之
    目的，及限制住居已屬限制被告之基本權最為輕微之保全手
    段，因認仍有對被告予以限制出境之必要。綜上，被告所為
    聲請不能准許，應予駁回，爰裁定如主文。
中　　華　　民　　國　　96　　年　　10　　月　　16　　日
                  刑事第五庭審判長法  官  李育仁
                                  法  官  黃雅君
                                  法  官  許辰舟
以上正本證明與原本無異。
如不服本裁定應於裁定送達後5日內向本院提出抗告狀。
                                  書記官  洪忠改
中　　華　　民　　國　　96　　年　　10　　月　　16　　日
